臺灣高等法院臺中分院刑事判決　　 100年度侵上訴字第1976號
上　訴　人
即　被　告　胡雲貴
選任辯護人　鍾明達律師
上列上訴人因妨害性自主案件，不服臺灣苗栗地方法院99年度訴
字第751號中華民國100年8月9日第一審判決（起訴案號：臺灣苗
栗地方法院檢察署99年度偵字第4370號），提起上訴，本院判決
如下：
    主  文
原判決撤銷。            
胡雲貴犯強制性交未遂罪，處有期徒刑貳年陸月。
    事  實
一、胡雲貴受Ａ女之託，同意以新臺幣（下同）5百元之代價替
    代號000000000A之成年女子（真實姓名年籍資料詳卷，以
    下簡稱A女）及宋桂富搬家，胡雲貴乃於民國99年6月24日上
    午9時許，駕駛自小貨車替Ａ女及宋桂富2人搬運居家物品至
    苗栗縣造橋鄉地區，於同日13時30分許搬完物品後，因宋桂
    富尚需整理物品，而Ａ女須回苗栗，故Ａ女乃請胡雲貴載其
    回苗栗住所，惟因已過中午用餐時間，胡雲貴遂提議至後龍
    漁港用餐，經Ａ女應允，2人於用餐後，胡雲貴又邀請Ａ女
    至其苗栗縣頭屋鄉○○村○○路207號住處休息，Ａ女因不
    便拒絕，乃搭乘胡雲貴所駕駛之上揭自小貨車一同前往胡雲
    貴住處，2人抵達胡雲貴位於苗栗縣頭屋鄉○○村○○路207
    號住處後，胡雲貴於停妥車輛後，先將該處1樓車庫之鐵捲
    門放下，乃偕同Ａ女至2樓客廳看電視，之後又帶Ａ女至其
    房間內，並詢問Ａ女要不要睡覺等語，經Ａ女當場拒絕，其
    並逕自脫去衣服，僅著內褲，其又再問Ａ女要不要幫其洗澡
    ，Ａ女即反問胡雲貴「我為什麼要幫你洗澡」等語，詎胡雲
    貴竟基於強制性交之犯意，抓住Ａ女頭髮，強迫Ａ女與其同
    床，並對Ａ女說今天幫忙搬家之費用5百元於下午5時要交付
    ，不然就要陪其睡覺、幫其洗澡，Ａ女即表示寧可死也不要
    陪其睡覺、幫其洗澡，經Ａ女要求放手，胡雲貴則告稱：「
    我不是笨蛋，如果放手就是笨蛋」等語，並欲強行脫Ａ女的
    衣服，惟Ａ女緊拉自己的衣服不放，胡雲貴又以雙腳用力夾
    住Ａ女雙腿，撫摸Ａ女胸部，再強力按住Ａ女頭部並要求為
    其口交，經Ａ女極力抵抗，並趁機張口咬胡雲貴大腿內側，
    再以電話機打胡雲貴頭部、以電話線纏胡雲貴之脖子而掙脫
    ，A女亦因此受有頭皮、右膝、右小腿淤血等傷害。然胡雲
    貴仍不罷手，欲強迫Ａ女幫其洗澡、還（賠）錢，並恫言否
    則要讓Ａ女死等語，Ａ女遂假意順從，惟胡雲貴嗣後並未洗
    澡，反要求Ａ女給予搬家費及償還先前買衣服的錢，否則就
    要陪他睡覺（即指性交之意）抵債，無奈Ａ女抵死不從，胡
    雲貴不得已而作罷，要求Ａ女不得對外張揚後，始載Ａ女至
    苗栗勝利里，胡雲貴因而強制性交未遂。
二、案經Ａ女訴由苗栗縣警察局苗栗分局報告臺灣苗栗地方法院
    檢察署檢察官偵查起訴。
    理  由
壹、程序方面：
一、依性侵害犯罪防治法第12條第2項之規定，司法機關所製作
    必須公示之文書，不得揭露被害人之姓名、出生年月日、住
    居所及其他足資識別被害人身分之資訊。本件判決書事實欄
    及理由欄關於被害人之姓名僅記載代號（真實姓名、年籍資
    料詳卷）。
二、按刑事訴訟法第159條之1第2項所規定之「被告以外之人於
    偵查中向檢察官所為之陳述，除顯有不可信之情況者外，得
    為證據」，乃現行法對於傳聞法則之例外所建構之證據容許
    範圍之一，依其文義及立法意旨，尚無由限縮解釋為檢察官
    於訊問被告以外之人（含共同被告、共犯、被害人、證人等
    ）之程序，應已經給予被告或其辯護人對該被告以外之人行
    使反對詰問權之機會者，其陳述始有證據能力之可言。所謂
    顯有不可信之情況，應審酌被告以外之人於陳述時之外在環
    境及情況，例如陳述時之心理狀況、有無受到外力干擾等，
    以為判斷之依據。偵查中檢察官訊問證人，旨在蒐集被告之
    犯罪證據，以確認被告嫌疑之有無及內容，與審判中透過當
    事人之攻防，經由詰問程序調查證人以認定事實之性質及目
    的有別。偵查中辯護人僅有在場權及陳述意見權，並無詰問
    證人之權利，此觀刑事訴訟法第245條第2項前段之規定甚明
    。又同法第248條第1項係規定檢察官「訊問證人時，如被告
    在場者，被告得親自詰問」，故祇要被告在場而未經檢察官
    任意禁止者，即屬已賦予其得詰問證人之機會，被告是否親
    自詰問，在所不問；同條第2項前段規定「預料證人於審判
    時不能訊問者，應命被告在場」，就訊問證人時應否命被告
    在場，則委之於檢察官之判斷。凡此，均尚難謂係檢察官訊
    問證人之程序必須傳喚被告使其得以在場之規定。故偵查中
    檢察官訊問證人，雖未經被告親自詰問，或因被告不在場而
    未給予其詰問之機會者，該證人所為之陳述，並非所謂之「
    顯有不可信之情況」，而得據以排除其證據能力（參照最高
    法院97年度台上字第1655號判決）。又證人之供述證言，其
    內容是否足以證明待證事實，屬純粹證明力之問題，此與證
    據能力係指符合法律所規定之證據適格，而得成為證明犯罪
    事實存在與否之證據資格，性質上並非相同。卷查，證人Ａ
    女於偵查中之證述，經具結陳述，又無受其他不當外力干擾
    之情形，其未曾提及檢察官在偵查時有不法取供之情形，依
    上說明，本屬有證據能力之傳聞證據。該偵查中之證言，雖
    未經被告於偵查程序中為詰問，但證人Ａ女於原審審理時業
    經被告及其辯護人補正詰問程序，而完足為合法調查之證據
    ，被告及其選任辯護人並未主張檢察官偵訊中具有「顯有不
    可信之情況」之理由，是證人Ａ女於偵查中之陳述，並無證
    據證明有顯不可信之情況，自具有證據能力。
三、再按除刑事訴訟法第159條之1至第159條之3之情形外，下列
    文書亦得為證據：「一、除顯有不可信之情況外，公務員職
    務上製作之紀錄文書、證明文書。二、除顯有不可信之情況
    外，從事業務之人於業務上或通常業務過程所須製作之紀錄
    文書、證明文書。三、除前二款之情形外，其他於可信之特
    別情況下所製作之文書」，刑事訴訟法第159條之4定有明文
    。再按刑事訴訟法第159條之4第2款所稱從事業務之人於業
    務上或通常業務過程所須製作之紀錄文書、證明文書，因係
    於通常業務過程不間斷、有規律而準確之記載，且大部分紀
    錄係完成於業務終了前後，無預見日後可能會被提供作為證
    據之偽造動機，其虛偽之可能性小，除非該等紀錄文書或證
    明文書有顯然不可信之情況，否則有承認其為證據之必要。
    醫院診斷證明書係病患就診或就醫，醫師就其診斷治療病患
    結果，所出具之證明書。醫師法第17條規定，醫師如無法令
    規定之理由，不得拒絕診斷書之交付。醫師係從事醫療業務
    之人，病患如純為查明病因並以接受治療為目的，而到醫療
    院所就醫診治，醫師於例行性之診療過程中，對該病患所為
    醫療行為，於業務上出具之診斷書，屬於醫療業務上或通常
    醫療業務過程所製作之證明文書，自該當於上開條款所指之
    證明文書（最高法院95年度臺上字第5026號判決要旨參照）
    。查卷附之行政院衛生署苗栗醫院診斷證明書（見偵查卷第
    68頁密封袋），固屬被告以外之人於審判外之書面陳述，為
    傳聞證據，然上開證據係醫師本於其專業知識為其進行醫療
    行為後，分別依上開醫師法之規定，於其業務上所製作證明
    及紀錄文書，應具有相當之中立性，又經核上開診斷證明書
    之作成並無顯不可信之情形，且對告訴人Ａ女因此性侵害而
    所受有傷害之待證事項具有相當關聯性，依刑事訴訟法第
    159條之4第2款規定應有證據能力。
四、復按傳聞法則乃對於被告以外之人於審判外之言詞或書面陳
    述而為之規範。本案被告庭呈之在案發地點所拍攝之電話機
    擦痕、電話線2幀及被告大腿內側遭咬傷之照片4幀（見偵卷
    第62至64頁照片），乃以科學、機械之方式，對於當時狀況
    所為忠實且正確之記錄，性質上並非供述證據，自無刑事訴
    訟法第159條第1項規定傳聞法則之適用，且上開證物與本案
    具有關聯性，並為被告於偵查庭當庭提出，亦無證據證明係
    公務員違法取得之物，依法自得作為證據。
貳、實體部分：
一、訊據上訴人即被告胡雲貴（下稱被告）固坦承於上開時間駕
    車搭載告訴人Ａ女至其住處休息，並於到達其住處後，先將
    一樓鐵捲門放下，偕同告訴人Ａ女至其二樓房間內，並逕自
    脫去衣服，僅著內褲，詢問告訴人Ａ女是否要洗澡等事實不
    諱，然矢口否認有對告訴人Ａ女為強制性交之犯行，辯稱：
    當時伊向Ａ女索討欠款，Ａ女即開始拿電話砸伊，伊拉Ａ女
    頭髮，Ａ女反用腳踩伊下體，伊就順便把Ａ女的腳夾住，伊
    與Ａ女拉扯到Ａ女說不打伊時，伊才放手。伊沒有要求Ａ女
    口交，沒有摸Ａ女胸部，伊當時拉著Ａ女，不可能有手能摸
    Ａ女胸部。伊還沒拉Ａ女頭髮前，Ａ女聽到伊向她要錢，即
    開始攻擊，先持電話砸伊，伊搶回電話後，Ａ女即咬伊大腿
    云云。
二、認定犯罪事實所憑之證據及理由：
  (一)被告於上開時、地，以犯罪事實欄一、所載之強暴方式對告
    訴人Ａ女為強制性交未遂之事實，業據證人即告訴人Ａ女分
    別於偵查及本院審理時證述明確，證人Ａ女分別證述如下：
  1.證人Ａ女於99年9月7日偵訊中證稱：99年6月24日早上9時我
    請胡雲貴出車幫我從苗栗搬到造橋，不過胡雲貴開車的方向
    不對，他沒有跟著宋桂富的機車走，他卻往反方向走，當時
    我坐在胡雲貴車子上，我告訴他方向不對，他才往後龍方向
    走，胡雲貴有改方向，也順利到造橋，下貨之後，宋桂富要
    請胡雲貴喝一杯飲料，胡雲貴不接受，我請胡雲貴載我回苗
    栗住所，胡雲貴當時有親手交2萬元現金，我把錢放在我皮
    包內，胡雲貴說邀我到後龍漁港吃飯，我們就到後龍漁港一
    家冰果店，買了2杯西瓜汁，胡雲貴說太貴，就退掉一杯，
    之後我們轉到另外一家小吃店要吃飯，胡雲貴又說不要吃飯
    ，不過我有點小菜、水餃，我有拿西瓜汁起來喝，當天我因
    為被我先生家暴，我當時不是很專心聽胡雲貴說話，胡雲貴
    有問我要不要到他住處坐一下，我想沒有什麼，我就搭胡雲
    貴的車在當天下午1時30分許到胡雲貴住處，他住處是4 層
    樓透天厝，我一進他住處，他就把鐵門拉下來，他要我到2
    樓客廳，他問我要不要看電視，他還開口要我把手伸過去給
    他摸，看我的手，我不肯，他也問我要不要睡覺，我說不要
    ，他帶我到他的房間，我坐在床頭，胡雲貴就逕自開始脫衣
    服，只著內褲躺在床上，我要他睡過去一點，我想男女授受
    不親，胡雲貴不知道是怎樣，就伸手抓我的頭髮，我要他放
    手，不過他都不肯，他說他不是笨蛋，如果放掉就是笨蛋，
    我很生氣的告訴他，請他放手，他還是不肯，之後他就抓著
    我的頭髮去撞牆，並用他的腳夾住我的雙腿，不讓我反抗，
    不過我很用力的反抗，他要我幫他口交，我就咬他的左腳大
    腿內側，他還是很用力夾我的腳，看到旁邊有電話、錄音機
    ，我拿起電話打他的頭，並用電線纏住他的脖子，希望他放
    掉我，不過他還是沒有放掉，他跟我說他要我今天就還他錢
    ，不然就陪他睡覺抵債，我反抗，我寧願死也不願意順從胡
    雲貴的意思。胡雲貴還是沒有放過我，他強迫我要幫他洗澡
    ，我想要趕快向外求救，我就假意順從他，希望他放過我，
    他還是沒有放過我，他說你沒有錢，你家沒有錢很窮，是你
    的事情，我當天進去胡雲貴的房間就把2萬元還給他，到同
    日下午4、5時左右，他才開車載我回苗栗勝利里。（問：胡
    雲貴說睡覺是何意？）是指要跟他性交。要走之前，胡雲貴
    要我不可以把裡面發生的一切事情告訴外人。（問：警詢筆
    錄供稱胡雲貴有摸你胸部，有無此事？）有。他在用腳強力
    夾住我的腳的時候，有摸我的胸部，他還強按住我的頭去幫
    他做口交，所以我才會拿電話砸他。（問：有無欠胡雲貴錢
    ？）沒有。當天下午4、5時胡雲貴送我回家時，他要我下車
    跟我家人拿錢就是當天的運費500元給他。（問：是何人找
    胡雲貴搬家？）宋桂富，是因為我認識胡雲貴，所以我才去
    拜託胡雲貴開車幫忙等語（見偵查卷第46至47頁）。
  2.證人Ａ女於99年9月13日偵訊中證稱：（問：98年間有跟胡
    雲貴買衣，自當時開始有無與胡雲貴交往？）沒有往來。胡
    雲貴說要帶我去豐原，我想說在苗栗買一買就好，所以就在
    苗栗買了7千多。買好衣服之，胡雲貴就強迫我跟他上車，
    他開車到后里，他說要買花，之後又到豐原市場，胡雲貴又
    去買東西，後來又到豐原的某工廠去。（問：你有無用胡雲
    貴錢？）沒有。衣服是胡雲貴自願買給我的。（問：99年6
    月24日當天你知道胡雲貴住2樓套房內只有你與胡雲貴2人，
    為何還同意到胡雲貴住處？）當天我在看海，他問我要不要
    到他家去，我沒有防備之心，就說好。（問：胡雲貴只脫掉
    只剩下內褲，為何還跟胡雲貴在同一間套房？）我不知道胡
    雲貴要幹什麼。（問：之後你與胡雲貴發生拉扯是因為什麼
    事？）胡雲貴用言語羞辱我。他說我在我家不被尊重，別人
    也不需要尊重我。他說我像西勢美南流鶯，之後他又羞辱我
    ，他說給我2條路走，一條是要我陪他一起洗澡，幫他口交
    ，一是把錢還給他。（問：胡雲貴有摸到你胸部是發生拉扯
    時摸到的？）是。他用腳夾住我，我們拉扯，胡雲貴蓄意摸
    到我的胸部的。（問：你認為胡雲貴是要強制你性交，還是
    強制猥褻？）他要強制我性交，不過我反抗，我用電話打他
    的頭，用電話線綁住他，所以他之後就猥褻我。他說你就是
    要幫我洗澡，他沒有放過我。（問：你咬他大腿幾口？）我
    忘記，我因為他要強制我幫他口交，所以我就想先把他大腿
    咬傷等語（見偵查卷第56至57頁）。
  3.證人Ａ女於原審審理時具結證稱：（問：你們在出車之前有
    沒有跟胡雲貴談好說出這1台車要多少錢？）有，談好運費5
    百，他同意。（問：有沒有說什麼時候要給他？）有，我們
    叫他7月1日來收錢。（問：不是當天要給嗎？）沒有，我們
    有問他，他同意的。（問：他要找誰收，找妳收還是找？）
    找宋老闆。因為是他委託我請胡雲貴搬家的。（問：到達目
    的地之後，發生什麼事情？）我看到宋老闆請他喝飲料，他
    說不要，然後我們把東西卸下來之後，他問我要不要到後龍
    漁港吃飯，他就先買西瓜汁，買了之後他又跟老闆退掉一杯
    ，40、40、80嘛，他就問我要不要吃飯，到小吃攤去吃，吃
    了之後問他要不要。他莫名奇妙，交給我2萬，放在我皮包
    裡，我又把2萬塊從出發就開始就還給胡雲貴。（問：他為
    什麼要交2萬元給妳？）我不知道。（問：後來2萬塊錢妳怎
    麼處理？）他帶我去小吃店吃完以後，又帶我去後龍逛街，
    他帶我去後龍漁港吃完飯之後，我坐在那裡坐著一直看海想
    事情，胡雲貴就突然問我說，妳要不要到我家去，我當時沒
    有什麼防備心，我就說好，結果他先到…。（問：胡雲貴跟
    妳說要到他住所坐一下，之後呢？）他就把樓下的門關下來
    ，到2樓看電視的時候，他就摸我的手，說妳的手可以借我
    摸嗎，我說很抱歉，男女授受不親，他又問我妳看哪1台，
    我根本就沒有看電視，我不理會他，然後他問我說妳要睡覺
    嗎，說要不要到他的房間去，我就坐到床的旁邊，他就開始
    強迫我，什麼妳要還我錢，怎麼樣怎麼樣，就開始扯我的頭
    髮，當時我叫他放手，1次放手、2次放手，他不放手，他還
    要把我的頭壓下去，然後用腳強迫我口交，我非常的憤慨，
    我跟他講一句話，我寧可死，我也不會幫你做任何一件事情
    ，他強迫我，他說看妳今天要還錢還是陪我睡覺，讓妳自己
    選，我跟他講我選擇死，我就開始拿電線還有收音機打他的
    頭，他把我整個人抓去撞牆，撞他們周圍的牆，還強迫我，
    那天下著很大的雨，他一直強迫我到廁所裡幫他洗澡。（問
    ：妳有咬他的大腿內側嗎？）是，他強迫我口交。（問：是
    在什麼時候咬他的？）我記得時間應該是2點30分到3點左右
    。（問：是在什麼樣的狀態下，妳咬他的大腿內側？）他的
    二條腿把我夾住，然後壓住我的頭，不讓我有反抗的機會，
    他當時候態度很惡劣，非常的惡劣，我一氣之下，我就跟他
    拼了。（問：妳是在什麼機會下去咬他的大腿內側，這一段
    我還是沒有聽到妳的回答？）他就是叫我跟他口交。（問：
    他是用什麼樣動作逼迫妳口交？）壓住我的頭。（問：然後
    妳在什麼機會下咬他的大腿？）我當下我就咬下去了，沒有
    想那麼多。（問：妳的意思是說他把妳的頭壓下去要幫他口
    交的時候，妳就咬他的大腿，是這樣嗎？）是。（問：後來
    他怎麼樣停止的？）他看我都不從，我拿電線纏他的時候，
    拿收音機砸他的時候，我為了保護我自己，他竟然還跟我講
    ，妳把我的收音機打壞了，妳要怎麼賠償我，我當時懷著身
    孕，我肚子裡面有1個小孩子，他是人嗎。（問：後來他是
    怎麼停止的？）我不肯妥協，就算把我打死了我還是要跟他
    對打，保護我自己。（問：那是因為妳激烈抵抗下，他就沒
    有再繼續了，是這樣嗎？）對，但是他沒有放棄。（問：妳
    說他沒有放棄，是他又有做什麼樣的動作？）他說妳來幫我
    洗澡，當時我沒有手機，沒有跟對外聯絡，我不能跟對外聯
    絡，我不能求救，我只有先保命，出去之後再求救。（問：
    妳那時候怎麼跟他講，他要妳幫他洗澡，妳怎麼跟他講？）
    我說好，你要洗澡嗎，我當時很氣，旁邊有1把刀，我想砍
    下去，但是我出於我自己的理智。（問：他後來怎麼說？）
    他說我載妳回家。（問：他後來就放棄了，就說要載妳回家
    ？）對，他載我回來的路上在柴圓橋（音譯）的前面，他還
    跟我講下去跟我爸爸拿錢，他並沒有放棄，你們懂嗎。（問
    ：他之前不是有交2萬塊給妳，妳有還他嗎？）有，放在床
    的旁邊。（問：妳當天身上有受傷嗎？）有。（問：有什麼
    樣的傷勢？）頭髮被他拉扯，頸子，然後我的腿。（問：腿
    也有傷？）是瘀青。（問：有沒有要求妳不能把事情跟別人
    講？）他有說妳要出去跟人家講，是妳自己先動手，我沒有
    動手打妳，妳要這樣子對外面的人講。（問：送妳到住所之
    後，妳下車有遇到誰嗎？）我一下車，我先告知宋桂富，之
    後宋桂富打電話告知我哥哥，說你妹妹被人家欺侮了，你趕
    快回來。（問：妳自己怎麼跟宋桂富講發生了什麼事情？）
    我說我剛才從1個色狼的家裡剛逃出來，他問我有沒有怎麼
    樣，我說他拉扯我的頭髮，強迫我跟他口交，還逼迫我跟他
    還錢，不然的話就給我2條路走，1個是賠錢，1個是讓我死
    。（問：妳在講的時候，徐政雄有在場嗎？）他就馬上回來
    了。（問：徐政雄也有聽到這些話？）有聽到，就是我告知
    他們所有的一切，然後當時他的朋友吳東亮先生，也剛好來
    到家裡，他們說妹妹我載你們去省立苗栗醫院，直接驗傷，
    驗了傷之後我們才到頭屋派出所，跟當地的警察備案。（問
    ：那時候妳為什麼會答應要跟胡雲貴去他的住處？）因為基
    於他幫我們搬家，我在一個禮貌上，我想說謝謝他。（問：
    妳說要謝謝他，為什麼要去他的住處？）是他先問我，妳要
    不要到我家去坐一下……。（問：到後來為什麼又會進他的
    房間？）他問我，妳想不想睡覺，午休嘛，對不對，我就說
    不要，然後他就說我帶妳去，我先洗澡，我想說你為什麼要
    先洗澡，要帶我進去，我坐在床邊一直等，他就開始脫衣服
    了。（問：那天你們搬完家，妳剛才跟檢察官講說回到他家
    去，是什麼原因回到胡雲貴的家？）搬完家之後，在後龍漁
    港，我在看海的時候，他問我說妳要不要到我家去坐一下，
    我當時不疑有他，我跟他講說好，就到你家去坐一下，客氣
    的、客套的說坐一下，一進門就開始露出他的本性，我等了
    好久的機會才逮到這個機會，妳今天就是要把錢還給我這樣
    子。（問：所以在妳的認知裡面，妳只是順便回去他家坐坐
    ，是這樣嗎？）對，僅此而已，然後一進門我就把錢放在他
    床邊，我就沒有再動他的東西。（問：你跟他有沒有任何的
    恩怨？）沒有。（問：有沒有跟他借過錢，欠他錢之類的？
    ）沒有等語（見原審卷第88頁至96頁正面）。
  4.關於被告有無對於Ａ女強制口交未遂之情節：
    證人Ａ女於偵訊及原審審理中均主動且明確證稱被告對其強
    制口交未得逞之情節（見偵查卷第47頁、原審卷第90頁），
    證人Ａ女於警詢時並未主動陳述被告對其強制口交未得逞，
    惟該警詢筆錄即偵查卷第12至13頁均係由Ａ女就當天整個案
    發過程為連續陳述，並敘及被告強迫Ａ女幫被告洗澡及與被
    告同床、睡覺，被告並有摸Ａ女的身體，及Ａ女如何反擊暨
    被告有何反應，且Ａ女於99年9月7日偵訊時即證稱：胡雲貴
    說睡覺是指要跟他性交等語，是以Ａ女於警詢時因警方係讓
    Ａ女連續陳述之方式製作筆錄，且因案發當日整個情節相當
    多，如讓被害人連續陳述，以人之記憶能力，易讓被害人有
    就某一點漏為陳述之情形發生，且警方亦未針對何謂胡雲貴
    所說「睡覺」睡覺之含意加以闡明所致，證人Ａ女於偵訊及
    原審亦均證述被告確有對其強制口交未得逞之情事，參諸被
    害人就同一事實之多次陳述縱稍有差異，此乃細節未交代清
    楚，或描述用語不同，省略片段情節，是證人Ａ女於警詢時
    雖未主動陳述被告對其強制口交未得逞之情節，應係陳述被
    告強制性交之手段有所節略，並不能據此認為證人Ａ女於偵
    訊及原審之證述不可採。
  5.被告施強暴、脅迫對Ａ女強制性交之行為，業據證人Ａ女前
    揭證述明確，且互核主要情節一致，衡證人Ａ女與被告並無
    怨隙，且於案發當日被告還駕駛自小貨車幫證人Ａ女搬家，
    證人Ａ女當無誣指被告之理，若非親身經歷暴行，當無歷經
    偵審程序，記憶仍如此清楚之理。再者，被害人Ａ女於本件
    案發當日即就醫診治，於99年6月24日驗傷結果，依卷附行
    政院衛生署苗栗醫院傷害診斷證明書所示（附於偵查卷第68
    頁密封證物袋內），被害人Ａ女受有頭皮、右膝、右小腿瘀
    傷等傷害，是以被害人Ａ女確係受有傷害，核與證人Ａ女證
    述被害情節相符，堪認證人Ａ女因掙扎反抗致受有傷害，益
    見係因被告強制性交所造成之傷害，此外並有電話機、電話
    線照片2幀（見偵查卷第62頁）在卷可稽，足見證人Ａ女所
    證遭被告強制性交乙節，應堪予採信。
  (二)而證人Ａ女上揭證述情節，亦核與下列證人所證述之情節相
    符：
  1.證人宋桂富於偵訊時證稱：（問：胡雲貴要性侵Ａ女，你有
    無在場？）沒有。（問：你何時又與Ａ女碰面？）當天下午
    4、5時，胡雲貴載Ａ女回苗栗，Ａ女一直哭，向我訴說過程
    ，我就帶Ａ女去省立苗栗醫院驗傷，之後就去頭屋派出所報
    案。（問：你當時看到Ａ女身上有何傷勢？）我看到Ａ女時
    ，她頭髮很亂，有被扯斷一撮，她膝蓋、肩胛骨很痛，她頭
    有撞擊頭昏昏的。（問：Ａ女有無告訴你她被胡雲貴性侵過
    程？）如她剛剛陳述。因我不在場，我沒有其他陳述等語（
    見偵查卷第47至48頁）。
  2.證人徐政雄於偵訊時證稱：（問：是否認識Ａ女、胡雲貴？
    ）都認識。（問：99年6月24日胡雲貴幫Ａ女搬家的事情？
    ）我是事後才知道，是Ａ女告訴我的。（問：有無跟Ａ女一
    起去驗傷？）沒有，是宋桂富陪她去驗傷，我是陪他去派出
    所報案。（問：案發當時無在場？）沒有。（問：99年6月
    24日當天何時間與Ａ女見面？）下午，不過幾點我忘了，是
    Ａ女回來苗栗的時候她把傷口給我看，頭髮有被被告拔掉一
    小撮，可以明顯看的出來，手臂有瘀青，衣服的釦子也有掉
    。（問：是哪一隻手臂瘀青？）我忘記哪一隻手。有很明顯
    ，她的膝蓋也有瘀青等語（見偵查卷第54頁）。
  3.證人徐政雄於原審具結證稱：（問：去年6月24日，A女有找
    你去幫忙搬房子嗎？）是。（問：？那天的情況是怎麼樣，
    你還記得嗎？）大概是這樣，差不多我搬到一半的時候，A
    女跟胡雲貴他們另外又去，我繼續再搬，搬一半之間他們發
    生什麼事情我不曉得，回來A女跟我講說她被他性侵害，告
    訴我大概情形是這樣子。（問：你那一天大概什麼時候還有
    再碰到A女？）下午她回來跟我講。（問：你那時候看到A女
    ，她的樣子是怎麼樣？）頭髮被抓。（問：身上有沒有傷，
    你印象中？）有，就膝蓋、手部。（問：手部分有什麼樣的
    傷？）就瘀傷跟拉扯的樣子，頭髮頭皮多少被扯一點點。（
    問：有看到被扯的痕跡？）對。（問：你有問她說為什麼會
    弄成這樣子嗎？）她說出去被性侵害。（問：她有沒有說是
    怎麼樣的方式給她性侵害，你有沒有聽她在講？）什麼找她
    去洗澡，她不肯。（問：然後呢，她有跟你講說她後來發生
    什麼事情嗎？）他說他性侵她，A女就咬他大腿，要她強制
    口交，A女不肯，他壓她到下體，剛好就咬他大腿。（問：
    後來你有帶她去處理嗎？）有去備案，去驗傷。（問：她當
    天受傷回來之後，你看她的心情怎麼樣？）就是很傷心、很
    憤慨。（問：宋桂富沒有站在你旁邊？）有，在我旁邊，他
    有聽到。（問：那她是跟你講還是跟宋桂富講？）講給我們
    二個聽。（問：你剛才有提到一個，你現在沒有提到的，你
    剛才有提到說A女說胡雲貴要逼她口交，到底有沒有講這句
    話？）有講這句話，有。（問：你也有一起去？）對，後來
    他們去驗傷，驗傷我沒有去等語（見原審卷第82至86頁）。
  4.證人Ａ女於原審證稱：（問：妳當天身上有受傷嗎？）有。
    （問：有什麼樣的傷勢？）頭髮被他拉扯，頸子，然後我的
    腿。（問：腿也有傷？）是。（問：腿是什麼樣的傷？）瘀
    青。（問：送妳到住所之後，妳下車有遇到誰嗎？）我一下
    車，我先告知宋桂富，之後宋桂富打電話告知我哥哥，說你
    妹妹被人家欺侮了，你趕快回來。（問：妳自己怎麼跟宋桂
    富講發生了什麼事情？）我說我剛才從一個色狼的家裡剛逃
    出來，他問我有沒有怎麼樣，我說他拉扯我的頭髮，強迫我
    跟他口交，還逼迫我跟他還錢，不然的話就給我二條路走，
    一個是賠錢，一個是讓我死。（問：妳在講的時候，徐政雄
    有在場嗎？）他就馬上回來了。（問：徐政雄也有聽到這些
    話？）有聽到，就是我告知他們所有的一切，然後當時他的
    朋友吳東亮先生，也剛好來到家裡，他們說妹妹我載你們去
    省立苗栗醫院，直接驗傷，驗了傷之後我們才到頭屋派出所
    ，跟當地的警察備案等語（見原審卷第91頁反面至92頁）。
  5.依上述證人宋桂富、徐政雄、Ａ女之證詞，被害人Ａ女於遭
    被告性侵害之後，於當日一回去勝利里住所後，即向證人宋
    桂富、徐政雄陳述其遭被告強制性交之情事時，身上猶呈現
    膝蓋有瘀傷、手部有瘀傷、遭拉扯、頭髮被抓及拉扯之樣子
    ，並一直哭泣訴說遭性侵經過之行為徵象，益見被害人Ａ女
    於偵查及本院證述之內容並無刻意誣指被告，適足以佐證其
    上開證詞之可信度。
  6.按傳聞證據原則上不得作為認定事實之依據，惟如具備可信
    性之情況保證及證據之必要性者，在學理上及比較法上均容
    許作為證據使用。例如證人轉述他人於案件發生時或甫發生
    後，在案件發生現場或附近所為關於親身經歷案件情況之陳
    述，因出於原陳述人新鮮之記憶，觀察上鮮有錯誤，所陳述
    之資料恆為感情之自然流露而罕有虛偽之虞，自可採為傳聞
    之例外。再者證人事後聽聞被害人陳述被害過程時之神情、
    表態等，係親自經驗、知覺之客觀事項，雖與主要待證事實
    （妨害性自主）無關，惟亦能作為本院判斷被害人陳述與其
    自述被害後之受創心理反應，及與事實是否相符之供述憑信
    性資料。經查，證人宋桂富、徐政雄雖未親自見聞Ａ女遭被
    告性侵害之經過，然依性侵害案件通常無其他證人在場見聞
    之特性，則Ａ女將其遭性侵害之經驗轉述他人得知之時、地
    ，Ａ女當時整個身體受傷之情形、神情、表態，即屬判斷Ａ
    女有無受害之重要佐證資料。觀諸前揭證人宋富桂於偵訊時
    及證人徐政政於偵訊及原審均一致具結證稱Ａ女一回到勝利
    里即向其等訴說遭被告性侵害之事，且身上猶呈現膝蓋有瘀
    傷、手部有瘀傷及遭拉扯、頭髮被抓及拉扯的樣子等情（相
    關證詞見前述理由欄貳、二、(二)1.至3.部分）。而有無遭受
    性侵害一事關乎女子最在意之名節，倘非確有其事，被害人
    Ａ女當不至虛構自身遭性侵害之情節，而自毀清譽，是被害
    人Ａ女於案發後一回至勝利里住處即向證人宋桂富、徐政雄
    轉述遭受被告性侵害之事，該二人隨即帶同Ａ女至醫院驗傷
    ，再向警方報案，益加深其證詞之可信度。又前揭證人宋富
    貴、徐政雄結證之事實，乃其等與Ａ女之對話內容及其等觀
    察到Ａ女之神情、行為表現，該次對話及觀察所見，既係其
    等親身經歷與聞之事，其就該部分事實作證，自非傳聞（參
    照最高法院96年度台上字第4917號判決）。
  (三)被告係以強暴、脅迫方式而為性交：
  1.被告於警詢中供稱：（問：你是否有拉她的手並向她說明是
    否要叫她本人幫你洗澡？）我沒有拉她的手，她有答應我要
    幫我洗澡，她有進入浴室但是她沒有幫我洗澡。（問：在混
    亂中你是否以你的雙手撫摸她的身體？）沒有，我當時用雙
    手拉她的頭髮。（問：你在雙方拉扯時有無以雙腳夾住她身
    體的腰部以下部分？）因為她要踢我所以我是以腳夾住她的
    雙腳防止她踢我。（問：Ａ女於99年6月24日在苗栗醫院驗
    傷《傷勢為頭皮、右膝、右小腿等部分瘀血》是否為你當時
    2 人拉扯造成的？）我不知道，我當時有拉她的頭髮及夾腳
    ，我不知道是否會造成瘀傷。（問：為何當時你要與她一起
    共同入浴洗澡？）是她一起要進去浴室與我一起洗澡的，她
    沒有講話，我說她沒有脫衣服要如何替我洗澡，所以才沒有
    替我洗澡。（問：你當時為何只穿內褲與她本人拉扯？）因
    為當時我才洗澡完畢出來。（問：你為何與一個相識不深的
    女子且只穿內褲與她2人共處一室不尊重她人？）因為我要
    洗澡所以才會穿內褲出來等語（見偵查卷第7至9頁）。
  2.被告於99年9月7日偵訊中供稱：我進到房間就脫衣，只剩內
    褲進浴室洗澡，我問Ａ女要不要洗，她說不要，她就在我房
    間等我洗好，我就沒有洗，我向她要回我98年間跟我拿3萬
    元，花掉的1萬4 千多元，她就反抗，她就拿電話打我的頭
    、胸部等處幾10下，我就拉她的頭髮，不讓她打我，她就用
    腳踢我的下體，我就用腳夾住她的腳，不讓她踢，她還是一
    直要反抗，並要我放開他的頭髮，我說我不是笨蛋，放開你
    就會繼續攻擊我，我們就這樣拉扯10分鐘左右，之後她說絕
    對不會攻擊我，我才放掉他的頭髮。當天我只有問她要不要
    洗澡，搬家滿身大汗等語（見偵查卷第48至49頁）。
  3.又被告於99年9月13日偵訊中供稱：（問：98年間開始有無
    陸續與Ａ女交往？）沒有。（問：99年6月24日當天Ａ女跟
    你到你住處2樓房間，你要去洗澡，之後為何沒有洗澡？）
    我怕Ａ女偷丟走掉，因為她欠我1萬4千多，我當天跟她要，
    她沒有要還我，就開始攻擊我。（問：為何在搬家當天整天
    都沒有跟Ａ女要錢，在Ａ女跟你回到你住處房間套房才向Ａ
    女要錢？）我想當天還在搬家，還要回去洗澡，Ａ女也跑不
    掉，我問她要不要到我家，她說可以，我想她願意去，回去
    再講。（問：有無其他事證、物證提供調查？）庭呈照片，
    我住處電話線被她拉掉，拉來綁我脖子，大腿被她咬傷。（
    問：為何Ａ女不咬你別處，只咬你大腿？）我不知道，我拉
    住她頭髮，最靠近她的地方就是我的大腿，她還踢我下體好
    幾次等語（見偵查卷第54至56頁）。
  4.依證人Ａ女之前揭證詞及被告之前揭供述，堪認被害人Ａ女
    於遭被告強制口交之前，被害人Ａ女已以行為及言語向被告
    明確表達拒絕之意，並強力反抗，其間被害人Ａ女並趁機咬
    傷身上僅穿內褲之被告大腿內側，及以電話機毆打被告頭部
    、以電話線纏被告頸部，復審酌被害人Ａ女於案發當日確實
    因強力反抗而受有前揭傷害，及被告大腿內側亦遭被害人Ａ
    女咬傷，衡諸常情，Ａ女應不可能遭被告拉扯或毆傷後再同
    意與被告發生性交行為，堪認被告係以強暴、脅迫方式違反
    被害人甲女意願而為性交。再者強制性交之構成要件，並非
    以「射精」為既遂標準，只要被告以陰莖插入被害人Ａ女之
    陰道或口腔，即已既遂，本件被告強力按壓被害人Ａ女頭部
    要被害人Ａ女替被告口交，因被害人Ａ女強力反抗而未得逞
    ，即屬強制性交未遂。
  5.又被告於偵訊中稱其進到房間就脫衣，只剩內褲進浴室洗澡
    ，並問被害人Ａ女要不要洗，被害人Ａ女說不要，並表示她
    就在被告房間等被告洗好，被告因此就沒有洗等語，而當時
    房間內僅被告與Ａ女2人，孤男寡女共處一室，被告又將身
    上之衣服脫至只剩內褲，並要Ａ女與其一起洗澡，衡諸社會
    一般常情，被告稱其與Ａ女並非男女朋友，而被告不僅毫不
    遵守男女份際，更甚者被告所為之舉動已很明顯充滿要Ａ女
    與其為性行為之暗示。又被告於偵訊時陳稱伊之後沒有洗澡
    是因為怕Ａ女偷丟走掉，因為Ａ女欠伊1萬4千多，伊當天跟
    Ａ女要，Ａ女沒有要還伊，就開始攻擊伊等語，依被告前揭
    辯解，如Ａ女不還被告1萬4千多元即不讓Ａ女離開被告住處
    ，被告怕Ａ女利用其洗澡時偷偷走掉，才決定不洗澡，以免
    Ａ女跑掉，然被告亦知Ａ女經濟狀況不佳，否則500元之搬
    家費用應不會要待宋桂富99年7月上旬領錢後，始有辦法給
    付被告，且被告與Ａ女就究竟係被告買7千餘元之衣服送Ａ
    女或是被告自行買衣服花掉7千餘元，又各自解讀均不同，
    又有無被告所稱之Ａ女擅自花掉1萬4千餘元，尚有諸多爭執
    ，更何況被告又未事先通知Ａ女要其在當天返還此1萬4千餘
    元，則被告怎可能期待Ａ女於當日即得返還被告，被告如因
    避免Ａ女偷偷走掉，而決定不洗澡，實與常情不符。又被告
    於偵訊中陳稱：我想當天還在搬家，還要回去洗澡，Ａ女也
    跑不掉，我問她要不要到我家，她說可以，我想她願意去，
    回去再講，所以我在搬家當天整天都沒有跟Ａ女要錢，在Ａ
    女跟我回到我住處房間套房才向Ａ女要錢等語，惟被告當日
    帶Ａ女一起回其住處，被告於帶Ａ女進入其房間後即行脫衣
    ，只剩內褲進浴室洗澡，並問Ａ女要不要洗，被告應不是要
    在二人一起沐浴時或沐浴後之良好情境下始要求Ａ女返還1
    萬4千餘元，依證人Ａ女所為證述，被告顯係在Ａ女不願幫
    其洗澡時，始生氣拉Ａ女之頭髮，並強迫Ａ女與其同床，並
    要Ａ女於當日返還1萬4千餘元，是以被告所辯顯與常情有違
    。
  (五)按被害人Ａ女雖於偵查、審理中歷次證述，對於其與被告間
    之債務糾紛、當日被告交予被害人Ａ女之2萬元係何時返還
    、央求被告幫忙搬家等情有前後供述不一之情況，惟被害人
    Ａ女就被告如何藉故要求其與之洗澡、口交之情，及因反抗
    而與被告間拉扯、爭執過程均能指述甚詳，且就遭被告以拉
    扯頭髮、雙腿遭被告以腳夾住等暴力脅迫與之口交之細節均
    能清楚描述，且Ａ女就此部份之供述前後尚屬一致，而無顯
    不可信或矛盾之處。況Ａ女或與被告間縱有債務糾紛，然據
    雙方陳稱之金額並非鉅大，又揆諸Ａ女主動尋找被告幫忙搬
    家，而被告亦應允等情，亦可推知雙方間縱有債務糾紛，然
    彼此之間尚未達交惡或互存怨隙，且Ａ女於原審審理時係經
    告以具結之義務及偽證罪之重罪刑罰後，仍具結而為上揭證
    述，就常情判斷A女應無甘冒誣告或偽證之刑罰，而羅織被
    告入罪之可能，況性侵害案件之本質對被害人之身心、生活
    都將造成莫大影響，一般人非身歷其境遭受其害，應不至使
    自己陷入該等壓力中而提告訴之可能。揆諸前揭說明，縱Ａ
    女之指述非自始至終全盤一致，惟法院仍可本於自由調查決
    定何者可採，而非一旦有所不符即全然不足採，故本件Ａ女
    對遭被告性侵害未遂之過程、細節之陳述於基本事實面皆一
    致，則其所述其他如欠款金額、搬家之過程和細節及當日被
    告交予被害人Ａ女之2萬元何時返還等語縱有出入，惟對
    本件性侵害部分之證言真實性無礙，本院認Ａ女所言遭性侵
    害過程之證言足堪採信。
  (六)次查，本件證人徐政雄於偵查、原審審理中證稱：99年6 月
    24日其幫忙Ａ女搬家，後來下午Ａ女回來時，其見Ａ女膝蓋
    、手部有瘀傷，頭髮遭扯一點，Ａ女向其及宋桂富稱遭性侵
    害等語。另證人宋桂富於偵查中亦證稱：當天下午A女回來
    一直哭，向其訴說性侵過程，其帶Ａ女到醫院驗傷、派出所
    報案，其看到A女時，Ａ女頭髮很亂，被扯斷一撮，Ａ女膝
    蓋、肩狎骨疼痛等語。相核上揭證人等指述Ａ女當天下午返
    家所受傷害之情節相符，並與Ａ女之診斷書上所受傷害一致
    ，同時與Ａ女所證述之與被告肢體衝突之情況吻合，是證人
    等上揭證述應堪採信，則本案A女於案發當天確實因與被告
    間之強制性交衝突造成上揭傷害，而被告有拉扯Ａ女頭髮等
    行為至為灼然。
  (七)再查大腿內側係屬人身體所屬隱密之部位，非有近距離接觸
    或親密舉措難以碰觸，則依卷附被告庭呈之照片觀之，被告
    大腿內側遭咬之傷痕既清晰可見，顯見被告遭被害人Ａ女咬
    傷之際，確實未著外褲或無衣物遮蔽該處，始因無衣物阻隔
    而造成該等較重之咬傷痕跡。又依被告自承其與Ａ女間僅見
    過3次面，談不上朋友關係（見偵查卷第7頁），且被告與Ａ
    女間又存有金錢糾紛，益徵被告與Ａ女並非交情甚篤，至多
    僅為普通友人或更生疏之關係，則案發時倘非被告欲與被害
    人Ａ女為性交之行為，實難想像一般人會在陌生人或普通友
    人面前很自然地寬衣解帶，甚或邀約對方共浴。再者，被告
    拉扯被害人Ａ女頭髮等情被告均不否認，又經被害人Ａ女於
    原審審理中指述綦詳，且自被害人Ａ女之證述內容亦能清楚
    知悉其已對被告強烈表達不願意之情，則倘非因被告以將被
    害人Ａ女之頭部下壓之強迫行為所致，被害人Ａ女實無可能
    有機會碰觸到被告較為私密之大腿內側並趁機咬傷被告，是
    揆諸被害人Ａ女之指述並無不合常理或矛盾之處。
  (八)綜上所述，衡諸被害人Ａ女於偵查及原審審理所述大致相符
    ，核與證人宋桂富於偵訊中證述及證人徐政雄偵訊、原審審
    理中證述情節相符，觀諸被害人Ａ女對於遭受性侵害前後情
    形及過程均能清楚描述且具體交代細節，若非親身經歷，實
    難為如此詳盡之證述，且被害人Ａ女之前與被告並無仇恨嫌
    隙，於案發當日被告幫忙Ａ女搬家，被害人Ａ女無羅織誣陷
    被告之動機，被害人Ａ女之證言應堪採信。是本院認被告所
    辯顯屬卸責之詞，不足憑採，被告於上開時、地對被害人Ａ
    女強制性交未遂之犯行，堪予認定，自應依法論科。
三、被告之辯護人為被告辯護不予採信之理由：
  (一)被告之辯護人為被告辯稱：
  1.Ａ女是自願與被告至苗栗縣頭屋鄉○○路207號住處休息，
    且係自願搭乘被告所駕駛之自小貨車一同前往，被告並未對
    Ａ女有任何強制或違反其意願之行為。
  2.因Ａ女曾積欠被告金錢，被告向Ａ女索討欠款，Ａ女惱羞成
    怒，便開始攻擊被告，被告適時反擊，並無基於強制性交之
    犯意，被告更無陳稱：我不是笨蛋，如果放手就是笨蛋等語
    。原判決依據告訴人片面有瑕疵之指摘而科以被告妨害性自
    主之罪刑，已有違失。
  3.證人宋桂富及徐政雄2人並非在場親見之人，所為證詞均屬
    傳聞，並不實在，原判決以不實之傳聞證據為判決基礎，則
    所為之判決，即有可議。
  4.原判決有違經驗法則：依Ａ女指述，被告先前曾對其意圖不
    軌，則(1)Ａ女何以再找被告協助搬家。(2)何以敢單獨與被告
    同往後龍海邊吃飯。(3)何以敢單獨與被告同往被告住處。(4)
    宋桂富為Ａ女同居人，豈會讓Ａ女與被告單獨相處？(5)Ａ女
    稱被告在客廳時已有獨摸其手之不規矩行為，何以又自願進
    入被告2樓房間，且逕自坐在被告床舖。Ａ女以上行為在在
    均與經驗法則有違。(6)被告並未裸露生殖器官，是否達於強
    制性交之著手階段，或僅屬猥褻行為，均屬可疑？
  5.被告已無性能力，即無性慾，不可能強制Ａ女口交：被告於
    2年半前已完全失去性能力，故被告並無性之能力及犯意。
  6.Ａ女於警詢中並無指控口交之事實：案重初供，被告若有強
    制Ａ女口交，必然一開始就會指控口交之事實，惟Ａ女於99
    年6月26日及同年7月9日2次警詢筆錄中僅說有金錢結怨，用
    腳夾Ａ女的身體下部，並無指控口交之事實，而是之後逐漸
    更改說詞，足證口交之事實顯係Ａ女所杜撰。
  7.Ａ女稱宋桂富為爸爸，且自陳當天精神狀況不好（見偵卷第
    13頁），又Ａ女前後說詞反覆不正常，又有精神病史，則其
    是否具攻擊性及其精神狀況是否已影響其陳述事實之真實性
    。
  8.案發之後Ａ女有談及和解金額為新臺幣1百萬元，被告因無
    能力支付而未談成，嗣後被告持續希望能再談和解，惟經多
    次擬找Ａ女和解，均找不到Ａ女，並非無和解意願，請釣院
    予被告有與Ａ女商議和解之機會。
  (二)經查：
  1.被告係於案發當日13時30分搬家後，因已過中午用餐時間，
    被告問被害人Ａ女要不要到後龍漁港吃飯，經被害人Ａ女應
    允後，被告即帶被害人Ａ女至後龍漁港吃東西後，再邀被害
    人Ａ女至被告上開住處，此為被告與被害人Ａ女所坦認，又
    被害人Ａ女於原審審理中證稱：（問：那時候妳為什麼會答
    應要跟胡雲貴去他的住處？）因為基於他幫我們搬家，我在
    一個禮貌上，我想說謝謝他。（問：他有說要去住處幹嘛嗎
    ？）沒有。（問：妳說要謝謝他，為什麼要去他的住處？）
    是他先問我，妳要不要到我家去坐一下，因為他們家第一層
    算車庫，第二層才是客廳，第三層我聽他講好像是他的兒子
    住的地方。（問：所以在妳的認知裡面，妳只是順便回去他
    家坐坐，是這樣嗎？）對，僅於而已等語（見原審卷第28頁
    ），是以被害人Ａ女係因請被告幫忙搬家，被告又邀請其至
    被告住處坐一下，被害人Ａ女基於禮貌不好意思拒絕，客氣
    、客套的至被告住處坐一下，且其又在不知悉被告之用意下
    應允，而與被告一起至被告上開住處，又被害人Ａ女與被告
    係至被告住處，而非旅社，故被害人Ａ女稱其無防備之心，
    尚堪採信，且在被告並未告知被害人Ａ女至其住處做何事之
    情況下，自不能以被害人Ａ女同意與被告一起至被告住處，
    即認定被害人Ａ女同意與被告發生性行為。
  2.被害人Ａ女雖曾證稱被告先前曾對其意圖不軌等情，惟均經
    被害人Ａ女嚴詞加以拒絕後，被告即有收斂，而未再繼續對
    被害人Ａ女為此類之騷擾，故被害人Ａ女乃因此卸下心房，
    且因其有需要請人幫忙搬家，且被告又有自小貨車，故乃找
    被告協助搬家；又被害人Ａ女於搬家後，因宋桂富仍需整理
    物品，故其請被告載其回苗栗住所，且又時值中午，被告又
    說要到後龍漁港吃飯，被害人Ａ女係請託被告搭載之人，且
    又已過中午吃飯時間，其斷無拒絕被告載其至後龍漁港吃午
    餐之理。故被害人Ａ女找被告協助搬家及於搬家後單獨與被
    告同往後龍海邊吃飯，嗣後又單獨與被告同往被告住處等情
    ，並無不合理之處。
  3.證人宋桂富、徐政雄雖未親自見聞被害人Ａ女遭被告性侵害
    之經過，然依性侵害案件通常無其他證人在場見聞之特性，
    則被害人Ａ女將其遭性侵害之經驗轉述他人得知之時、地，
    被害人Ａ女當時整個身體受傷之情形、神情、表態，即屬判
    斷被害人Ａ女有無受害之重要佐證資料。觀諸前揭證人宋富
    桂於偵訊時及證人徐政政於偵訊及原審均一致具結證稱Ａ女
    一回到勝利里即向其等訴說遭被告性侵害之事，且身上猶呈
    現膝蓋有瘀傷、手部有瘀傷及遭拉扯、頭髮被抓及拉扯的樣
    子等情。而有無遭受性侵害一事關乎女子最在意之名節，倘
    非確有其事，被害人Ａ女當不至虛構自身遭性侵害之情節，
    而自毀清譽，是被害人Ａ女於案發後一回至勝利里住處即向
    證人宋桂富、徐政雄轉述遭受被告性侵害之事，該2人隨即
    帶同Ａ女至醫院驗傷，再向警方報案，益加深其證詞之可信
    度。又前揭證人宋富貴、徐政雄結證之事實，乃其等與被害
    人Ａ女之對話內容及其等觀察到被害人Ａ女之神情、行為表
    現，該次對話及觀察所見，既係其等親身經歷與聞之事，其
    就該部分事實作證，自非傳聞（參照最高法院96年度台上字
    第4917號判決），原判決以證人宋富貴、徐政雄上開證言為
    判決基礎，並無不合法之處。
  4.再被害人Ａ女於原審證稱：（問：那妳為什麼還要進他房間
    ？）基於禮貌，我的那個態度，我的教養，我坐在那裡我沒
    有動人家。（問：妳自己就跟著他進房間？）對，我就傻傻
    的坐在那裡，因為我當時一直在想，我要做什麼事情，我很
    專心的在思考我自己的事情等語（見原審卷第97頁反面至98
    頁正面），故被害人Ａ女認被告在客廳時雖有觸摸其手之不
    規矩行為，惟已為其所甩開，被告當知其並無任何願意與被
    告有何進一步發展之心意，且被害人Ａ女係在被告邀請下進
    入被告二樓房間，惟其僅係逕自坐在床舖上，並無任何意願
    與被告共浴或為性行為，被害人Ａ女並沒想到被告會以強暴
    之方式要被害人Ａ女為被告口交之情況下進入被告房間，被
    害人Ａ女進入被告之房間，僅能認被害人Ａ女無防人之心之
    想法使其身陷危險境地，並因而遭被告強制性交未遂，然實
    難認被害人Ａ女之上開行為有何違經驗法則之處。
  5.又性能力固因年齡而遞減，但亦視個別差異、有無刺激或服
    用威而剛等藥物而有不同，並非一概而論，故被告雖辯稱其
    於2年半前已完全失去性能力，即無性慾，不可能強制Ａ女
    口交云云。然性交之定義已修正，不限於性器官之插入接合
    說，以性器進入他人之口腔、用手或其他器物進入對方性器
    官，亦屬性交。而有性需求與能否達成性器官插入接合並非
    有必然之關連，何況本件被告係強制被害人Ａ女為其口交，
    而非由被告以其陰莖強行插入被害人Ａ女之陰道，故縱使被
    告於犯本案時已59歲致陰莖無法勃起，然並無法推論被告即
    無性需求之慾想及無強制被害人Ａ女為其口交之力量與能力
    ，且亦無法藉由鑑定知悉被告於案發當時是否有性需求之慾
    想，是被告之選任辯護人雖請求鑑定被告並無性侵之能力及
    犯意云云，惟依上開說明，本院認並無法以科學之鑑定澄清
    被告於案發時究有無性侵之能力及犯意。
  6.本件被告係詢問被害人Ａ女要不要睡覺及幫其洗澡，被害人
    Ａ女均不願意之情況下被告即抓住被害人Ａ女頭髮，強迫被
    害人Ａ女與其同床，經被害人Ａ女要求放手，被告不願放手
    ，並欲強行脫掉被害人Ａ女的衣服，惟被害人Ａ女緊拉自己
    的衣服不放，被告乃以雙腳夾住被害人Ａ女雙腿，撫摸被害
    人Ａ女胸部，按住被害人Ａ女頭部並要求為其口交，經被害
    人Ａ女極力抵抗，並趁機張口咬傷被告大腿內側，再以電話
    機打其頭部、以電話線纏其脖子而掙脫，故被告明確要被害
    人Ａ女為其口交及強按被害人Ａ女頭部要被害人Ａ女為其口
    交之行為，顯已達強制被害人Ａ女口交之著手階段，而非僅
    屬猥褻行為，且此亦與被告此時是否已裸露其生殖器官無涉
    。
  7.再法院憑以認定犯罪事實之證據，並不悉以直接證據為限，
    即綜合各種直接、間接證據，本於推理作用，為其認定犯罪
    事實之基礎，並非法所不許。又證人之陳述，雖前後稍有差
    異或彼此矛盾，事實審法院並非不得本於經驗及論理法則，
    斟酌其他情形，作合理之比較，定其取捨，非謂其中一有不
    符，即應全部不予採信（最高法院100年度台上字第1550號
    判決參照）。本件證人Ａ女於偵訊及原審審理中均主動且明
    確證稱被告對其強制口交未得逞之情節（見偵查卷第47頁、
    原審卷第90頁），證人Ａ女於警詢時雖未主動陳述被告對其
    強制口交未得逞之情節，應係陳述被告強制性交之手段有所
    節略（詳如理由欄貳、二、(一)4.），並不能據此即認為其指
    訴不可採。
  8.被害人Ａ女雖於100年3月7日因自殺危險及精神症狀強制入
    院治療，此有大千綜合醫院南勢分院函（見原審卷第48頁）
    在卷可稽，惟此係案發後8月餘之事，被害人Ａ女於案發後
    至警局製作2次筆錄，及於偵訊時先後2次至地檢署製作筆錄
    ，其回答問題思路及條理均相當清楚，並無說詞前後反覆不
    正常或發病之情形，至於證人Ａ女嗣後於100年3月7日因有
    自殺危險而強制入院治療後，於100年6月28日在原審審理時
    到庭證述，經檢察官、辯護人行交互詰問，其回答亦思路清
    楚、條理分明，亦無前後反覆不一致之情形（見原審卷第88
    至108頁），雖證人Ａ女於原審證述中曾因情緒太過激動而
    流淚哭泣並大叫「禽獸」，並於審判長諭知暫停3分鐘後使
    證人Ａ女回復平靜而繼續作證（見原審卷第98頁反面），惟
    此係因於交互結問過程雙方一直詰問案發過程之諸多細節，
    使被害人又如同回到當時之情境，而自然流露對被告所為痛
    恨之反應所致，尚難以此認證人Ａ女之證述不實。又被害人
    強力維護自己之性自主權，而趁機咬傷被告大腿及以電話機
    打被告頭部、電話線纏被告之脖子，以求掙脫，亦不能即謂
    被害人Ａ女本身即具有攻擊性。
  9.又辯護人雖請本院給予被告有與告訴人商議和解之機會，惟
    被害人Ａ女於原審證述時即明白表示：（公設辯護人問：如
    果胡雲貴今天針對你們發生的這件事，想要跟妳和解，有可
    能嗎？）（沈默未答）（公設辯護人問：Ａ女有聽到我的問
    題嗎？）有。（公設辯護人問：可以談一下和解嗎？）之前
    他兒子有來找我談了，我想請問法官，1屍2命，他怎麼和解
    ，他能賠償嗎。（公設辯護人問：如果請法官跟妳訂1個時
    期，請法院的調解委員幫你們做個調解，可以嗎？）（證人
    沈默11秒後答）不可以等語（見原審卷第102頁），故被害
    人Ａ女於原審已明確表明拒絕和解。本院於審理時亦已通知
    被害人Ａ女到庭，惟被害人Ａ女並未到庭，足認被害人Ａ女
    並不想再陳述其他意見。
四、論罪科刑之理由：
  (一)按刑法第10條5項規定：「稱性交者，謂非基於正當目的所
    為之下列性侵入行為：一、以性器進入他人之性器、肛門或
    口腔，或使之接合之行為。二、以性器以外之其他身體部位
    或器物進入他人之性器、肛門，或使之接合之行為」。申言
    之，祇需性器或性器以外之其他身體部位或器物與被害人性
    器、肛門或口腔接合即屬既遂。依上揭事證，被告抓住被害
    人Ａ女頭髮，並以雙腳夾住被害人Ａ女雙腿，撫摸被害人Ａ
    女胸部，強行按壓被害人Ａ女頭部要被害人Ａ女為其口交等
    方式欲遂行其強制性交之行為，其違反被害人Ａ女意願甚明
    ，此亦有被害人Ａ女證述其多次表達不願意，甚至寧死不屈
    等語在卷，是被告之行為足以壓抑被害人Ａ女對自身性自主
    決定權，符合強制性交罪構成要件，惟因被害人Ａ女強力反
    抗，並趁機咬傷被告大腿內側而未得逞，其行為顯已符合上
    揭性交未遂之要件甚明。故核被告所為，係犯刑法第221 條
    第2項、第1項之強制性交未遂罪。又按未遂犯之處罰，以有
    特別規定者為限，並得按既遂犯之刑減輕之，刑法第25條第
    2項定有明文。是本案被告雖已著手於強制性交之犯行，惟
    因被害人Ａ女反抗而未完成性交行為，則被告為未遂犯，其
    情節較既遂犯輕，爰就其所犯強制性交未遂犯行，依前揭規
    定減輕其刑。
  (二)按現行刑法第221條第1項之強制性交罪，立法目的旨在維護
    男女平權之原則及尊重男女性主權，是關於行為人所實施之
    強暴、脅迫等行為，自不以至使被害人不能抗拒為必要（最
    高法院95年度臺上字第5210號判決意旨參見）。本件被害人
    Ａ女因被告對其施以強暴、脅迫之手段欲被害人Ａ女懾於其
    強暴、脅迫手段而任由被告以性器進入被害人Ａ女之口腔（
    實則均亦已違反被害人Ａ女之意願），此部分以違反其意願
    之方法自應為所施之強暴、脅迫手段所吸收，故均不另論列
    （最高法院95年度臺上字第5210號判決意旨參照）。
  (三)又按強制猥褻與強制性交，係不同之犯罪行為，行為人若以
    強制性交之犯意，對被害人實施性侵害，先為強制猥褻，繼
    而為強制性交，其中強制猥褻行為係強制性交之前置行為，
    不容割裂為二罪之評價，則強制猥褻之階段行為自應為強制
    性交行為所吸收（最高法院92年度臺上字第2964號判決意旨
    參照）。被告上開之強制性交行為，因係基於1個強制性交
    犯意所為，是在其以陰莖進入被害人Ａ女口腔之前，抓住被
    害人Ａ女頭髮，並以雙腳夾住被害人Ａ女雙腿並強制撫摸Ａ
    女之胸部，應係本於同一強制性交目的所為，其強制猥褻之
    低度行為，應為強制性交之高度行為所吸收，不另論罪。
  (四)復按強制性交而剝奪他人之行動自由時，是否於強制性交罪
    外另成立妨害自由罪，須就犯罪行為實施經過之全部情形加
    以觀察，如該妨害自由之行為已可認為強制性交行為之著手
    開始，則應成立單一之強制性交罪（最高法院68年臺上字第
    198號判例意旨參照）；又凡本於強制性交之意思，而施用
    強暴、脅迫手段者，即使強制性交尚未開始，仍不得謂非著
    手強制性交（參照70年度台上字第5409號判決要旨、87年度
    台上字第139號判決要旨）；另強制性交罪之內容，當然含
    有使人行無義務之事等妨害自由之性質，該罪一經成立，則
    妨害自由行為即已包含在內，自不另成立妨害自由之罪名（
    最高法院46年台上字第1285號判例參照）。再被害人於遭受
    強制性交之過程中另受有傷害之結果，應視行為人實施傷害
    過程與強制性交過程之關係異其論斷，若係因行為人著手實
    施強暴所引起，即應認為傷害係強暴當然之結果，不另論罪
    （參照最高法院85年度台上字第5090號判決意旨）。又刑法
    第221條第1項之強制性交罪，是否另成立妨害自由罪或傷害
    罪，須就被告犯罪行為實施經過之全部情形加以觀察，倘妨
    害自由之行為已可認為強制性交行為之開始著手實施，或無
    傷害之故意，被害人所受之極輕微傷害為被告強暴行為當然
    發生之結果，僅成立單一之強制性交罪，不另論以妨害自由
    罪或傷害罪（最高法院90年度台上字第813號判決參照）。
    查被告於被害人Ａ女拒絕幫其洗澡及與其睡覺，即抓住被害
    人Ａ女頭髮，並以雙腳夾住被害人Ａ女雙腿，再按住被害人
    Ａ女頭部要求被害人Ａ女為其口交，並恫稱否則要讓Ａ女死
    ，其意即在對被害人Ａ女為強制性交，是被告對被害人Ａ女
    使人行無義務之強制行為，與被告實施之強制性交行為，時
    間密接，處所同一，行為態樣亦屬強制性交之強暴、脅迫行
    為，是被告上開使人行無義務之強制行為、恐嚇行為，顯係
    強制性交行為之著手，應無疑問。又被告實施強制性交犯行
    之過程中，因施以強暴而造成被害人Ａ女受有前揭傷害，及
    被害人Ａ女因被告強制性交掙脫反抗拉扯造成前揭傷害，均
    係被告實行強制性交犯行所為強暴手段之當然結果，依前開
    說明，被告所為上開傷害部分，不另論罪。
五、撤銷原審判決及量刑之理由：
  (一)原審認被告強制性交未遂之犯行事證明確，予以論罪科刑，
    固非無見，惟查：刑事訴訟法第288條第3項，明定除簡式審
    判程序案件外，審判長就被告被訴事實為訊問者，應於調查
    證據程序之最後行之，以符改良式當事人進行主義之修法精
    神。此項被訴事實之訊問，乃事實審法院必須踐行之法定程
    序之一，旨在使被告有辯明犯罪嫌疑之機會，及陳述有利於
    己之事實，屬被告行使防禦權最重要之一環。倘審判長於調
    查證據程序完畢後，疏未就被告之被訴事實予以訊問，無異
    剝奪其防禦權之行使，抑且有害於公平審判及程序正義，其
    本此有瑕疵之審判程序所為之判決，自有判決不適用法則之
    違背法令。又檢察官之起訴書，雖已依同法第264條第2項第
    2款規定，記載犯罪事實，但於調查被告被訴之犯罪事實時
    ，應依前揭規定踐行「訊問」之程序，不得僅依同法第164
    條或第165條規定，提示檢察官之起訴書或告以要旨，以取
    代「訊問」被訴事實。本件原審法院之審判程序，依審判筆
    錄記載，審判長並未就被告被訴之犯罪事實，依法踐行「訊
    問」之程序，而僅以「對檢察官起訴書所載犯罪事實有何意
    見？是否認罪？（告以要旨）」一語取代（見原審卷第113
    頁反面），即為有罪之判決，自屬於法有違（參照最高法院
    96年度台上字第2058 號判決、96年度台上字第2060號判決
    ）。
  (二)對於上訴理由之審酌：
    被告上訴意旨否認有強制性交之犯行違云云，雖無理由，惟
    原判決既有前揭可議之處，自應由本院將原判決撤銷改判。
  (三)爰審酌被告未曾因故意犯罪受有期徒刑以上刑之宣告，素行
    尚稱良好，此有臺灣高等法院被告前案紀錄表在卷可稽；復
    衡酌被告為近60歲之人，應非智慮淺薄之人，竟將女性視為
    洩慾工具，以前述手段對被害人Ａ女為強制性交，雖被告之
    行為未達既遂，然已對被害人Ａ女的身體、心靈造成莫大的
    陰影，非經長時期的心理輔導，無法排除，及被告迄今並未
    獲得被害人Ａ女之宥恕，暨審酌其犯罪之動機、手段、智識
    程度為國中畢業等一切情狀，爰量處如主文第2項所示之刑
    。
六、又刑法第91條之1有關強制治療處分之規定，業於94年2月2
    日修正公佈，並於95年7月1日施行，同條第1項規定：「犯
    第221條至第227條、第228條、第229條、第230條、第234條
    、第332條第2項第2款、第334條第2款、第348條第2項第1款
    及其特別法之罪，而有下列情形之一者，得令入相當處所，
    施以強制治療：一、徒刑執行期滿前，於接受輔導或治療後
    ，經鑑定、評估，認有再犯之危險者。二、依其他法律規定
    ，於接受身心治療或輔導教育後，經鑑定、評估，認有再犯
    之危險者」，已將刑前治療改為刑後治療，本案被告行為時
    係在前揭修法之後，是應於被告徒刑執行期滿前，於接受輔
    導或治療後，經鑑定、評估，認為有再犯之危險者，再施以
    強制治療，附此敘明。
據上論斷，應依刑事訴訟法第369條第1項前段、第364條、第299
條第1項前段，刑法第221條第2項、第1項、第25條第2項，判決
如主文。
中    華    民    國   100    年    11    月    15    日
            刑事第四庭    審判長法  官  洪  耀  宗
                                法  官  林  清  鈞
                                法  官  石  馨  文
以上正本證明與原本無異。     
如不服本判決應於收受送達後10日內向本院提出上訴書狀，其未
敘述上訴理由者，並得於提起上訴後10日內向本院補提理由書（
均須按他造當事人之人數附繕本）「切勿逕送上級法院」。

                                書記官  郭  蕙  瑜

中    華    民    國   100    年    11    月    15    日
附錄本判決論罪科刑法條：
中華民國刑法第221 條：
對於男女以強暴、脅迫、恐嚇、催眠術或其他違反其意願之方法
而為性交者，處3 年以上10年以下有期徒刑。